臺灣高等法院刑事判決
110年度侵上訴字第79號
上  訴  人  
即  被  告  王郁森



選任辯護人  葉鞠萱律師
上列上訴人即被告因妨害性自主案件，不服臺灣新北地方法院10
9年度侵訴字第37號，中華民國110年1月26日第一審判決（起訴
案號：臺灣新北地方檢察署109年度偵字第252號），提起上訴，
本院判決如下：
    主  文
原判決撤銷。
甲○○對未滿十四歲之女子犯強制猥褻罪，處有期徒刑參年。
    事  實
一、甲○○前任職於址設新北市○○區○○路000 號之○○復健科診所擔
    任語言治療師（任職期間自民國107 年5 月1 日起至108 年
    10月間止）。代號AD000-A000000 號未成年女童（102 年8 
    月生，真實姓名年籍均詳卷，下稱A 女）因語言發展遲緩，
    於107 年10月間起至上址○○復健科診所就診，並由甲○○負責
    為其進行語言治療。甲○○明知A 女係未滿14歲之女子，竟基
    於強制猥褻之犯意，於108 年8 月14日下午4時6分許，在上
    址○○復健科診所診療室內，違反A 女之意願，先以右手強拉
    A 女左手腕使A女之左手觸摸自己陰莖，後A女將左手抽回後
    ，復承前強制猥褻之犯意，於同日下午4時7分許，再以右手
    強拉A 女左手臂使A女之左手觸摸自己陰莖，以此方式對A 
    女為猥褻行為1 次得逞。
二、案經A 女之母即代號AD000-A108369A號之成年女子（真實姓
    名年籍詳卷，下稱B 女）訴由新北市政府警察局婦幼警察隊
    移送臺灣新北地方檢察署檢察官偵查起訴。
    理  由
壹、程序事項：
一、按性侵害犯罪防治法所稱性侵害犯罪，係指觸犯刑法第221
    條至第227條、第228 條、第229 條、第332 條第2 項第2款
    、第334條第2 項第2 款、第348 條第2 項第1 款及其特別
    法之罪；又行政機關、司法機關及軍法機關所製作必須公示
    之文書，不得揭露被害人之姓名、出生年月日、住居所及其
    他足資識別被害人身分之資訊。性侵害犯罪防治法第2 條第
    1 項、第12條第2 項分別定有明文。另性侵害犯罪防治法第
    12條所定其他足資識別被害人身分之資訊，包括被害人照片
    或影像、聲音、住址、親屬姓名或其關係、就讀學校與班級
    或工作場所等個人基本資料，性侵害犯罪防治法施行細則第
    6 條亦有明定。查本件上訴人即被告（下稱被告）甲○○既因
    觸犯刑法第224條之1之對未滿十四歲女子犯強制猥褻罪，經
    檢察官提起公訴，核與性侵害犯罪防治法第2條第1 項規定
    之性侵害犯罪定義相符，因本院所製作之本案判決係屬必須
    公示之文書，為避免被害人A 女之身分遭揭露，依上開規定
    ，對於被害人A 女、告訴人B女之姓名、年籍資料等足資識
    別身分之資訊，均予以隱匿並註明參照卷內事證。
二、證據能力之認定部分：
　　按被告以外之人於審判外之言詞或書面陳述，除法律有規定
    者外，不得作為證據。被告以外之人於審判外之陳述，雖不
    符同法第159條之1至第159條之4之規定，而經當事人於審判
    程序同意作為證據，法院審酌該言詞陳述或書面陳述作成時
    之情況，認為適當者，亦得為證據；當事人、代理人或辯護
    人於法院調查證據時，知有第159條第1項不得為證據之情形
    ，而未於言詞辯論終結前聲明異議者，視為有前項之同意，
    刑事訴訟法第159條第1項、第159條之5第1項、第2項分別定
    有明文。查本案下述據以認定被告犯罪之供述證據，檢察官
    、被告及其辯護人於本院審理時均未爭執其證據能力，且迄
    於言詞辯論終結前均未聲明異議，復經審酌該等言詞陳述或
    書面作成時之情況並無違法、不當或顯不可信之狀況，依刑
    事訴訟法第159條之5第2項之規定，均有證據能力；又本案
    認定事實之其餘非供述證據，並無證據證明係公務員違背法
    定程序所取得，依同法第158條之4反面解釋，亦均有證據能
    力，合先敘明。
貳、認定被告犯罪事實所憑之證據及理由：
　　上開事實，業據被告於本院準備程序及審理時坦認在卷（見
    本院卷第132、160頁），核與證人即被害人A 女、證人即告
    訴人B女於警詢、偵查中之證述情節相符（見偵卷第11至19
    、35至47頁），復有新北市政府家庭暴力暨性侵害防治中心
    109年9月4日新北家防護字第1093424437號函檢送之個案服
    務報告1份、監視器錄影光碟1 片、監視器錄影畫面翻拍照
    片2 張、檢察官勘驗筆錄及原審勘驗筆錄暨截圖各1 份附卷
    可稽（見偵卷第27、39頁、原審卷第185 至189 、192 至21
    5 頁、原審不公開卷第23至26頁），堪認被告上開任意性自
    白核與事實相符，可以採信。本件事證明確，被告上揭犯行
    足可認定，應依法論科。
參、論罪部分：
一、按猥褻係指性交以外，足以興奮或滿足性慾之一切色情行為
    而言（最高法院63年台上字第2235號判例參照），查男性之
    生殖器為區別男女性別之主要性徵，且依社會通念即屬身體
    私密處，觸摸男性生殖器之行為即具刺激或滿足性慾之意涵
    ，此乃眾所周知之經驗法則，被告徒手強拉被害人A 女左手
    以觸摸自己陰莖，顯係刺激或滿足自身性慾，自屬猥褻行為
    無誤。而被告行為時明知被害人A 女係未滿7 歲之人，仍違
    反被害人A 女之意願為強制猥褻行為，故核被告所為，係犯
    刑法第224 條之強制猥褻罪而有同法第222 條第1 項第2 款
    之情形，應論以同法第224 條之1 之對未滿14歲之女子犯強
    制猥褻罪。又上揭法條係對於被害人為未滿14歲之少年所設
    之特別處罰規定，依兒童及少年福利與權益保障法第112 條
    第1項但書規定，自毋庸再依同條項前段規定加重其刑。
二、被告於上開時地先後2次徒手強拉被害人A 女左手以觸摸自
    己陰莖之行為，其行為時間前後緊密相連，地點同一，所侵
    害者為同一人之身體及性自主法益，依一般社會健全觀念，
    各次行為難以強行分割而各別評價不法性，應視為數個舉動
    之接續實行，論以接續犯之一罪。
三、起訴書雖僅記載被告「以右手強拉A女左手觸摸自己陰莖，
    而以此方式對A女為猥褻行為1次得逞」等語，漏未論及被告
    在被害人A女將左手抽回後，再以右手強拉被害人A 女左手
    臂使被害人A女之左手觸摸自己陰莖之行為，然該部分與上
    開起訴部分具有接續犯之實質上一罪關係，本院自得併予審
    理。
肆、撤銷改判之理由：
一、原審經詳細調查後，以被告犯刑法第224 條之1 之對未滿14
    歲之女子犯強制猥褻罪事證明確，予以論罪，固非無見。惟
    查：
  ㈠被告於本院審理時已坦承犯行，並與被害人A女及告訴人B女
    成立和解，並已全數支付和解金額，獲得其等之宥恕等情，
    有刑事請求狀、臺灣新北地方法院110年7月27日和解筆錄、
    台新國際商業銀行國內匯款申請書及本院公務電話查詢紀錄
    表各1份在卷可佐（見本院卷第89、97至101、145頁），堪
    認被告犯後終能正視己非，盡力彌補其所造成之損害，其犯
    後彌縫態度尚屬可取。是以本件量刑基礎已有變更，原審未
    及審酌，而量處有期徒刑3年4月，尚屬過重，客觀上要非適
    當，而有違罪刑相當原則。
  ㈡原審判決於理由欄敘明被告於上開時地徒手拉近被害人A 女
    手臂以觸摸下體生殖器之行為，其行為時間前後緊密相連，
    地點同一，所侵害者為同一人之身體及性自主法益，依一般
    社會健全觀念，各次行為難以強行分割而各別評價不法性，
    應視為數個舉動之接續實行，論以接續犯之一罪，然於事實
    欄僅記載被告「以右手強拉A女左手觸摸自己陰莖，而以此
    方式對A女為猥褻行為1次得逞」等語，則原判決亦難謂無事
    實與理由矛盾之違誤。
二、被告以原審未及審酌其已與被害人、告訴人達成和解而量刑
    過重等語為由提起上訴，尚非無理由。至被告上訴意旨雖另
    稱本案其已認錯並與被害人達成和解，而被告所犯係最輕本
    刑3年以上有期徒刑之重罪，有情輕法重之情形，應依刑法
    第59條規定減刑等語。惟按刑法第59條於94年2月2日修正公
    布時立法意旨乃係認為，現行第59條在實務上多從寬適用，
    為防止酌減其刑之濫用，自應嚴定其適用之條件，以免法定
    刑形同虛設，破壞罪刑法定之原則。科刑時，原即應依第57
    條規定審酌一切情狀，尤應注意該條各款所列事項，以為量
    刑標準。因此，本條關於裁判上減輕之規定，必於審酌一切
    之犯罪情狀，在客觀上顯然足以引起一般同情，認為縱予宣
    告法定最低刑度猶嫌過重者，始有其適用，以避免濫用，破
    壞立法者設定法定刑之立法政策。因此，本條固屬法院依法
    得自由裁量之事項，然並非漫無限制，必須犯罪另有特殊之
    原因與環境，在客觀上足以引起一般同情，認為即予宣告法
    定低度刑期，猶嫌過重者，始有其適用，至於被告無前科、
    坦白犯行、素行端正，以及犯罪之動機、犯罪之手段或犯罪
    後之態度等情狀，僅可為法定刑內從輕科刑之標準，不得據
    為酌量減輕之理由（最高法院51年台上字第899號判例、88
    年度台上字第6683號、91年度台上字第733號判決意旨參照
    ）。本院審酌被告明知被害人A女係未滿7歲之女童，身心尚
    非健全，竟利用擔任語言治療師替被害人A女治療之機會，
    以上述之方式對被害人A女為強制猥褻，嚴重侵害被害人A女
    之身心健康，對被害人A女之人格發展戕害甚鉅，亦對被害
    人A女之身心發展已造成永不可抹滅之傷害，犯罪情節非輕
    ，衡其犯罪情狀在客觀上並無任何顯然足以引起一般人同情
    ，認為縱予宣告法定最低刑度猶嫌過重之情事，至於被告上
    訴意旨所舉上開理由，核屬刑法第57條所定科刑時應審酌之
    情狀，參照上開說明，自無適用刑法第59條規定予以酌減其
    刑之餘地。至告訴人B女雖具狀陳稱：被告已與被害人、告
    訴人達成和解，原審所科罪刑有過重之處，請鈞院依刑法第
    59條對被告減刑等語（見本院卷第89頁），然告訴人上開意
    見陳述僅供本院量刑時併予審酌，尚無拘束本院之效。是以
    ，被告執此提起上訴，則無理由，
三、據上，原判決既有前揭可議之處，仍屬無可維持，自應由本
    院將原判決予以撤銷改判。
四、爰以行為人之責任為基礎，審酌被告明知被害人A 女係未滿
    7 歲之幼童，性自主及判斷能力均未發展健全，且被害人A 
    女係因語言發展遲緩前往就診，竟為滿足己身性慾，利用替
    被害人A 女治療而獨處之機會，趁其年幼且語言表達能力有
    限，於診間內以徒手強拉A 女手部觸摸下體生殖器之方式，
    遂行本件犯行，侵害幼女之性自主權及身心健全發展，所為
    非是，然衡酌被告於本院審理時終能坦承犯行，尚知悔悟，
    復於本院審理期間與被害人A女及告訴人B女以新臺幣（下同
    ）40萬元達成民事和解，並已給付完畢，有上開臺灣新北地
    方法院110年7月27日和解筆錄、台新國際商業銀行國內匯款
    申請書及本院公務電話查詢紀錄表各1份在卷可佐（見本院
    卷第97至101、145頁），而告訴人B女亦具狀陳稱：原審所
    科罪刑有過重之處等語（見本院卷第89頁），再審酌被告前
    無刑之宣告紀錄，素行良好，有本院被告前案紀錄表在卷可
    稽，兼衡其大學畢業之教育程度（見原審卷第21頁），與被
    害人A 女間具有醫病之信任關係，及被告於原審審理時自陳
    現從事居家長照、家境小康（見原審卷第375 頁）等一切情
    狀，量處如主文第2項所示之刑。至本件對被告所科之刑，
    已不符合刑法第74條所定得宣告緩刑之要件，自無從再予審
    酌是否宣告緩刑，附此敘明。
據上論斷，應依刑事訴訟法第369 條第1 項前段、第364 條、第
299 條第1 項前段，刑法第222 條第1 項第2 款、第224 條之1
，判決如主文。
本案經檢察官歐蕙甄提起公訴，檢察官白忠志到庭執行職務。
中　　華　　民　　國　　110 　年　　10　　月　　21　　日
                  刑事第二十二庭審判長法  官  王美玲
                                      法  官  汪怡君
                                      法  官　葉韋廷
以上正本證明與原本無異。
如不服本判決，應於收受送達後20日內向本院提出上訴書狀，其
未敘述上訴之理由者並得於提起上訴後20日內向本院補提理由書
（均須按他造當事人之人數附繕本）「切勿逕送上級法院」。 
                                      書記官　李逸翔
中　　華　　民　　國　　110 　年　　10　　月　　21　　日
附錄：本案論罪科刑法條全文
中華民國刑法第224條之1
（加重強制猥褻罪）
犯前條之罪而有第222條第1項各款情形之一者，處3年以上10年
以下有期徒刑。